【裁判字號】    95,交上易,1427
【裁判日期】    951213
【裁判案由】    過失致死
【裁判全文】
臺灣高等法院臺中分院刑事判決      95年度交上易字第1427號
上  訴  人  臺灣臺中地方法院檢察署檢察官
被      告  甲○○
上列上訴人因被告過失致死案件，不服臺灣臺中地方法院95年度
交易字第170號中華民國95年9月14日第一審判決（起訴案號：臺
灣臺中地方法院檢察署95年度偵字第888號 ），提起上訴，本院
判決如下：
    主  文
原判決撤銷。
甲○○因過失致人於死，處有期徒刑肆月，如易科罰金，以新台
幣玖佰元折算壹日。
    事  實
一、甲○○於民國九十四年九月三日晚間，駕駛車牌號碼ＡＨ─
    五八四三號自用小貨車，沿臺中市○○區○○路由楓樹巷往
    新民巷方向直行，於同日晚間八時五分許，行經前開路段與
    環中路口時，本應注意汽車行駛時之車前狀況，並隨時採取
    必要之安全措施，以免發生碰撞之危險，而依當時情況天候
    晴、夜間照明光線良好、柏油路面、乾燥無缺陷、無障礙物
    及視距良好等情狀，無不能注意之情，竟疏未注意，適有對
    向無適當駕駛執照之蔣佳欣騎乘車牌號碼ＪＶ六─九三一號
    機車後搭載賴品如，由對向沿黎明路欲左轉環中路，行駛至
    該路口，亦疏未注意遵守該路口機車應兩段方式左轉之規定
    ，未讓對向甲○○直行車先行，直接左轉，致遭甲○○駕駛
    上開自小貨車撞及，蔣佳欣（過失傷害部分未據告訴）及賴
    品如人車倒地，賴品如經送林新醫院急診，於同年月六日轉
    送中山醫學大學附設醫院診療，延至同年月十四日晚間十一
    時五十二分許因傷重不治死亡。甲○○於肇事後報案，於警
    員到達現場時，主動向警方報明上情，並接受裁判。
二、案經臺灣臺中地方法院檢察署檢察官相驗後偵查起訴。
    事  實
一、訊據被告甲○○就其駕駛車牌號碼ＡＨ─五八四三號自用小
    貨車於上開時、地與證人蔣佳欣搭載被害人賴品如騎乘車牌
    號碼ＪＶ六─九三一號機車發生事故，嗣被害人賴品如送醫
    後不治死亡之事實坦承不諱，雖矢口否認有任何犯行，辯稱
    ：伊有注意車前狀況，當時其駕車在環中路上，已經到了環
    中路中央，左前方是有一輛小轎車要左轉，而其係直行車，
    車速約在時速五十公里以下，對方車速則不知情，因為看到
    的時候已經撞上卡住，機車和其車頭迎面撞上，煞車不及，
    是對方沒有遵守交通規則，其並無過失云云。
二、本院查：
  (一)被告就本件與證人蔣家欣車禍肇事，致被害人賴品如不治死
    亡之事實坦承不諱，已見前述，並有道路交通事故現場圖、
    道路交通事故調查報告表（一）（二）、醫院診斷證明書及
    事故現場照片六幀在卷可稽，而被害人賴品如確因本件車禍
    導致下肢骨折併發脂肪栓塞、肺炎等，而致心肺功能衰竭死
    亡，經臺灣臺中地方法院檢察署檢察官督同檢驗員相驗明確
    ，有相驗屍體驗斷書、相驗屍體證明書及勘驗筆錄各一份及
    林新醫院、中山醫學大學附設醫院病歷影本附卷可稽，就本
    件交通事故之發生及被害人賴品如死亡之結果，應堪認定。
  (二)被告於相驗卷附案發當日九十四年九月三日交通事故談話紀
    錄表上，即供明：「我未看見對方有來車，只看見一部自小
    客車，跟我同向，在我車前左方轉彎，我車前車頭與一部由
    新民巷沿黎明路左轉環中路，往永春三路方向行駛之重機車
    ＪＶ６─九三一號前車頭發生碰撞」等語，再於同日警詢時
    供稱：「因為對方被一輛左轉的車輛擋住視線，他急速轉彎
    ，因此就撞上我了．．」等語，又被告於偵查卷附九十五年
    一月十七日提出答辯狀所附現場略圖上，具體標明證人蔣家
    欣所騎駛機車，係呈明顯直接左轉彎方向行進等情；參酌：
  (1)證人蔣佳欣於偵查中證稱：其無照騎車搭乘被害人賴品如，
    在黎明路、環中路口，當時要左轉，對方從右邊撞過來，當
    時號誌燈其忘記了，其自外車道要向左轉等語；繼而於原審
    審理中證稱：當時其要載被害人賴品如自住處要去夜市○○
    ○○路行走，左轉到環中路時被車撞到，是看對向沒有車子
    就直接左轉騎過去，．．應該是騎在機車道要左轉，當時是
    直接左轉，左轉時，黎明路方向係綠燈等語。
  (2)現場目擊之證人即蔣佳欣之友人林維賢於原審審理中證稱：
    證人蔣佳欣的車子直接打方向燈就過去，沒有停下來等，．
    ．，當時證人蔣佳欣有打左轉方向燈，是快到左轉待轉區
    就直接左轉，不是斜著騎過去等語。
  (3)偵查卷附道路交通事故現場圖所示：肇事地點刮地痕與左轉
    待轉區之相關位置
    等情，證人蔣家欣所證，其係直接左轉，並未進入左轉待轉
    區應可認定。證人林維賢於原審審理時證稱：證人蔣佳欣的
    車子先騎過去，也是和其一樣兩段式左轉，但證人蔣佳欣先
    騎過去云云；又改稱：證人蔣佳欣的車子有繞過來待轉區繞
    一下子，停了幾秒鐘云云，不但與其前開證詞不合且與肇事
    雙方之前揭供述及道路交通事故現場圖所示，肇事地點刮地
    痕與左轉待轉區之相關位置不符難以採信。
  (三)按汽車行駛時，駕駛人應注意車前狀況，並隨時採取必要之
    安全措施，道路交通安全規則第九十四條第三項定有明文；
    被告駕駛自用小貨車行駛於道路自應遵守前揭規定，而事故
    發生當時天候為晴天，該市區道路為柏油、乾燥、無缺陷路
    面，並無障礙物又視距良好，此有員警職務上製作之道路交
    通事故調查表在卷可佐，尚無不能注意之情事，竟疏未注意
    及此因而肇事，是被告對本件車禍自有過失甚明。
  (四)本件車禍經送行車事故鑑定，結果亦認：「蔣家欣無照駕駛
    重機車未兩段方式不當左轉彎、未讓對向直行車先行，為肇
    主因。甲○○駕駛自小貨車於交岔路口超越前行左轉彎車時
    ，疏未注意車前狀況，為肇事次因」等情，有臺灣省臺中市
    區車輛行車事故鑑定委員會九十五年三月十日中市行字第０
    九五五四００五三七號函附之鑑定意見書在卷可參。且，臺
    灣省臺中市區車輛鑑定行車故鑑定委員會九十五年七月十三
    日中市行字第０九五五四０一七四七函覆原審法院以：黎明
    路（蔣車及周車雙方行向）係「二時相」號誌設置，綠燈顯
    示時同時可以直行、右轉、左轉行駛，亦即甲○○於肇事路
    口超車、直行時，其對對向車道駛來之左轉彎車亦應予以注
    意，本案蔣車左轉彎已逾路口中心至周車快車道右側之機車
    道延伸處，被右側超車之周車車頭撞及並往前推移達五．五
    公尺，該會研議周車疏未注意車前狀況至為明顯，．．．等
    語；雖證人蔣佳欣騎乘機車未遵循規定依兩段式左轉及讓車
    ，經鑑定結果亦同為肇事原因，亦屬違反道路交通安全規則
    而與有過失，然此過失程度認定究屬量刑參酌之依據，尚不
    能因此即減免被告罪責。
  (五)綜合上述，本件事證明確，被告所辯難以採信，其犯行應堪
    認定。
三、查刑法業以中華民國九十四年二月二日總統令修正公布，並
    自九十五年七月一日施行。被告行為後，其應適用之相關法
    律已有變更，茲就與本案適用有關之條文，比較說明如下：
  (一)法定刑中罰金刑部分：
    刑法第三十三條第五款業經修正公布，修正後刑法第三十三
    條第五款規定「罰金：新臺幣一千元以上，以百元計算之」
    ，與修正前刑法第三十三條第五款規定「罰金：（銀元）一
    元以上」不同。比較新舊法結果，以修正前即行為時法較有
    利於被告，故依刑法第二條第一項前段規定，本案關於刑法
    第二百七十六條第一項之法定刑罰金部分，自應適用行為時
    之法律即修正前刑法第三十三條第五款規定決定其罰金部分
    之法定刑。
  (二)法定刑中罰金刑提高標準部分：
    被告行為後，刑法施行法第一條之一於九十五年六月十四日
    經以華總一義字第09500085181 號令修正公布增訂。修正增
    訂之刑法施行法第一條之一規定「中華民國九十四年一月七
    日刑法修正施行後（按指九十五年七月一日），刑法分則編
    所定罰金之貨幣單位為新台幣。九十四年一月七日刑法修正
    時，刑法分則編未修正之條文定有罰金刑者，自九十四年一
    月七日刑法修正施行後，就其所定數額提高為三十倍。但七
    十二年六月二十六日到九十四年一月七日新增或修正之條文
    ，就其所定數額提高為三倍」。而本件被告所犯上開規定有
    罰金刑，且為刑法分則編未修正之條文而定有罰金刑者；於
    刑法施行法第一條之一修正增訂前，其貨幣單位為銀元，罰
    金刑之提高標準應適用罰金罰鍰提高標準條例第一條之規定
    「依法律應處罰金、罰鍰者，就其原定數額得提高為二倍至
    十倍。」而再依現行法規所定貨幣單位折算新臺幣條例第二
    條規定「現行法規所定金額之貨幣單位為圓、銀元或元者，
    以新臺幣元之三倍折算之」，比較新舊法適用之結果，其關
    於法定刑為罰金部分之提高標準，新舊法均無不利之情形，
    故依刑法第二條第一項前段規定，本案關於刑法第二百七十
    六條第一項之法定刑罰金提高標準部分，自應適用行為時之
    法律即罰金罰鍰提高標準條例第一條之規定。
  (三)易科罰金及易服勞役折算標準部分：
    修正公布施行之刑法第四十一條第一項前段則規定：「犯最
    重本刑為五年以下有期徒刑以下之刑之罪，而受六個月以下
    有期徒刑或拘役之宣告者，得以新臺幣一千元、二千元或三
    千元折算一日，易科罰金。」比較修正前後之易科罰金折算
    標準，以九十五年七月一日修正公布施行前之規定，較有利
    於被告，則應依刑法第二條第一項前段，適用修正前刑法第
    四十一條第一項前段規定，定其折算標準。
  (四)自首部分
    刑法第六十二條將原規定之必減修為得減，雖性質上屬刑罰
    裁量之事項，惟既影響行為人之刑罰法律效果，應屬法律變
    更之範疇，而有第二條第一項之適用，經比較新舊法，以舊
    法規定「必減」對行為人較為有利，應適用舊法。
四、核被告所為，係犯刑法第二百七十六條第一項之過失致死罪
    。被告於肇事報案後，留在肇事現場，於處理警員到達時，
    表示其為肇事人，並接受調查訊問等情，有台中市警察局第
    四分局交通分隊職務報告書一紙附原審卷可查，應符合刑法
    修正前第六十二條前段自首之規定，依法減輕其刑。原審不
    察，遽予無罪之諭知，自有未洽，檢察官上訴意旨，指摘原
    判決不當，非無理由，自應予撤銷改判，爰審酌本件車輛肇
    事，證人蔣家欣應負主要過失責任、被告過失程度較輕，被
    告犯後，矢口否認犯行，且未有任何賠償之主觀意願及客觀
    行為，昧於事態，多次稱係蔣家欣製造假車禍云云，態度不
    佳等一切情狀，量處如主文第二項所示之刑，並依法諭知易
    科罰金之折算標準。
五、據上論結，應依刑事訴訟法第三百六十九條第一項前段、第
    三百六十四條、第二百九十九條第一項前段，刑法第二條第
    一項、第二百七十六條第一項、（修正前）第四十一條第一
    項、（修正前）第六十二條前段，罰金罰鍰提高標準條例第
    一條前段、（修正前）第二條，判決如主文。
本案經檢察官乙○○到庭執行職務。
中    華    民    國    95    年    12  月    13      日
            刑事第四庭  審判長法  官  洪  耀  宗
                              法  官  江  德  千
                              法  官  劉  登  俊
上列正本證明與原本無異。
不得上訴。
                              書記官  粘  銘  環
中    華    民    國    95    年  12  月      14      日
                                                      Ａ


司法院資訊處製作；財團法人民間司法改革基金會備份。
